【裁判字號】    97,台非,394
【裁判日期】    970821
【裁判案由】    施用毒品等罪減刑及定應執行刑
【裁判全文】
最高法院刑事判決              九十七年度台非字第三九四號
上  訴  人  最高法院檢察署檢察總長
被      告  甲○○
上列上訴人因被告施用毒品等罪減刑及定應執行刑案件，對於台
灣高等法院高雄分院中華民國九十六年九月十日確定裁定（九十
六年度聲減字第一五八九號），認為部分違法，提起非常上訴，
本院判決如下：
    主  文
上訴駁回。
    理  由
非常上訴理由稱：「按判決不適用法則或適用不當者，為違背法
令，刑事訴訟法第三百七十八條定有明文。次按定執行刑之裁定
違法者，得於裁定確定後，依非常上訴程序加以糾正，有貴院（
最高法院）五十年台非字第一一一號判例可資參考。再按民國九
十六年七月四日公布之九十六年罪犯減刑條例第八條第一項規定
『依本條例應減刑之罪，已經判決確定尚未執行或執行未完畢者
，由檢察官或應減刑之人犯聲請最後審理事實之法院裁定之』；
則依本條例應減刑之罪，如已經判決確定且執行完畢者，即不符
聲請減刑之要件。本件被告（甲○○）就上開裁定附表（指原裁
定附表，下稱附表）編號１至４所示之違反肅清煙毒條例、麻醉
藥品管理條例等罪，業於九十四年十月三十日執行完畢，有台灣
高等法院被告前案紀錄表，台灣台南地方法院檢察署檢察官執行
指揮書各一份附卷足稽，已不符合上開減刑條例之減刑要件。乃
原裁定不察，仍為上開四罪減刑及合併定應執行刑之裁定，自有
判決適用法則不當之違法，案經確定，爰依刑事訴訟法第四百四
十一條、第四百四十三條提起非常上訴，以資糾正及救濟」等語
。
本院按：減刑及定應執行刑之裁定，與科刑判決有同等效力，於
裁定確定後，如發現有違背法令情形，自得等同於判決，提起非
常上訴，合先敘明。中華民國九十六年罪犯減刑條例自九十六年
七月十六日施行，其第八條第一項規定：依本條例應減刑之罪，
已經判決確定尚未執行或執行未完畢者，由檢察官或應減刑之人
犯聲請最後審理事實之法院裁定之。則應減刑之罪已判決確定，
而於中華民國九十六年罪犯減刑條例施行之日，尚未執行或執行
未完畢者，應依聲請予以減刑。另二以上徒刑併執行者，刑法第
七十七條所定最低應執行之期間，合併計算之；依同法第七十九
條之一第一項規定合併計算執行期間而假釋者，第七十九條第一
項規定之期間，亦合併計算之；在有期徒刑所餘刑期內未經撤銷
假釋者，其未執行之刑，以已執行論，為刑法第七十九條之一第
一項、第三項及第七十九條第一項前段所明定。從而，於二以上
有期徒刑併執行之情形，倘經假釋出獄，其報請許可假釋所須最
低應執行之期間，既應合併計算，則不論假釋出獄前所執行之期
間是否已逾其中一罪之刑期，亦不論嗣後其假釋有無被撤銷，在
假釋期滿前，應認為尚未執行完畢。經查：被告甲○○前違反肅
清煙毒條例罪，經判處有期徒刑三年二月，經檢察官指揮執行，
自八十二年三月二日起，指揮書執畢日期至八十五年四月十九日
止，嗣經法務部以八十三年九月十七日核准假釋，於八十三年十
月一日假釋出監（殘刑一年六月又二日）。惟被告在假釋期間，
分別於八十四年七月中旬起至八十五年二月十五日止及八十五年
二月十二日，另犯施用毒品罪及非法吸用化學合成麻醉藥品罪，
經分別判處有期徒刑三年三月及三月，並定應執行刑三年四月（
即附表編號１、２二罪）。又於八十五年六月十二日起至同年七
月十一日止，另犯施用毒品罪及非法吸用化學合成麻醉藥品二罪
，各經判處有期徒刑三年六月及六月，並定應執行刑有期徒刑三
年十月（即附表編號３、４二罪），並經該院就附表編號１、２
、３、４四罪，以八十六年度聲字第八九六號裁定，定應執行刑
為有期徒刑七年二月；另分別於八十五年九月二十日起至八十五
年十一月四日止，另犯非法吸用化學合成麻醉藥品罪及八十五年
十二月八日犯盜匪兩罪，經判處有期徒刑四月、七年四月（即附
表編號５、６二罪）；於八十五年十一月七日至八十六年四月十
六日又犯施用毒品罪，經判處有期徒刑三年二月；於八十六年四
月十四日另犯恐嚇取財罪，經判處有期徒刑一年四月（即附表編
號７、８二罪）。嗣經法務部於八十五年十二月十二日以其在假
釋中另犯原裁定附表所列編號１、２之罪，而撤銷上揭假釋，並
執行其所餘殘刑一年六月二日，其刑期起算自八十六年四月二十
四日起，指揮書執行完畢之日為八十七年十月二十五日，嗣接續
執行上開附表編號１、２、３、４之應執行刑有期徒刑七年二月
，至九十四年十月三十日止，再接續執行上開附表其餘編號５、
６、７、８之有期徒刑，指揮書執畢日期為一０六年六月二十八
日，有被告前案紀錄表、檢察官執行指揮書及法務部核准假釋及
撤銷假釋函等資料可參。足認甲○○所犯原判決附表１、２、３
、４所示四罪之應執行刑，與附表編號５、６、７、８所列各罪
之應執行刑係接續執行。茲被告仍在監執行，嗣後能否假釋，尚
屬未定，倘其經許可假釋，依上開說明，附表編號１、２、３、
４所列各罪所處之刑，即難認已經執行完畢。此時附表編號１至
４所示之罪，原裁定依被告之聲請，均予減刑，並定應執行之刑
，即難謂有適用法則不當之違背法令。非常上訴意旨執此指摘，
容有誤會，難認為有理由，應予駁回。
據上論結，應依刑事訴訟第四百四十六條，判決如主文。
中    華    民    國  九十七  年    八    月  二十一  日
                      最高法院刑事第八庭
                          審判長法官  林  永  茂
                                法官  吳  昆  仁
                                法官  蘇  振  堂
                                法官  蕭  仰  歸
                                法官  何  菁  莪
      本件正本證明與原本無異
                                      書  記  官
中    華    民    國  九十七  年    八    月  二十八  日
                                                      K


司法院資訊處製作；財團法人民間司法改革基金會備份。
